【裁判字號】    99,台上,3478
【裁判日期】    990603
【裁判案由】    妨害性自主等罪
【裁判全文】
最高法院刑事判決            九十九年度台上字第三四七八號
上  訴  人  台灣高等法院檢察署檢察官
被      告  乙○○
            甲○○
上列上訴人因被告等妨害性自主等罪案件，不服台灣高等法院中
華民國九十七年八月五日第二審判決（九十五年度上訴字第二八
六八號，起訴案號：台灣士林地方法院檢察署九十二年度偵字第
六二六九號），提起上訴，本院判決如下：
    主  文
上訴駁回。
    理  由
按刑事訴訟法第三百七十七條規定：上訴於第三審法院，非以判
決違背法令為理由不得為之；是提起第三審上訴，應以原判決違
背法令為理由，係屬法定要件；如果上訴理由書狀並未依據卷內
訴訟資料具體指摘原判決不適用何種法則或如何適用不當，或所
指摘原判決違法情事顯與法律規定得為第三審上訴理由之違法情
形不相適合時，均應認其上訴為違背法律上之程式，予以駁回。
本件原判決就被告乙○○、甲○○（以下除分別載稱姓名者外，
合稱為「被告等」）被訴涉犯刑法第二百二十二條第一項第一款
、第三款、第二百二十一條第一項之二人以上共同對有身心障礙
之女子，違反其意願而為性交罪（即原判決理由欄壹之一部分）
及乙○○另被訴涉犯刑法第二百二十五條第一項利用女子身心障
礙不知抗拒而為性交罪（即原判決理由欄壹之二後段部分），維
持第一審所為被告等均無罪之判決，駁回檢察官就各該部分在第
二審之上訴，已說明就案內所有證據，本於調查所得心證而為綜
合判斷、取捨之理由，因認被告等各該部分之犯罪尚屬不能證明
。從形式上觀察，原判決關於被告等部分並無違背法令之情形。
檢察官之上訴意旨略稱：(一)原判決以甲女（即警局編以代號0000
0000者；民國七十五年十月出生，真實姓名詳卷）與李○○（已
於九十五年八月十三日死亡，另經原判決諭知公訴不受理確定）
為性交之前，已與被告等為性交，不可能對「性交」所代表之意
思毫無所悉，因認乙○○（上訴書誤繕為「被告等」）不構成刑
法第二百二十五條第一項之罪。但原審未送請專業機構鑑定，祇
憑甲女曾與他人為性交，即推論其理解性交之意思，不僅率斷，
且有應於審判期日調查之證據未予調查之違法。(二)甲女係先與被
告等為性交，再與李○○為性交。原判決以甲女與李○○為性交
之發生在後之事實，推論甲女先前與被告等為性交時，已知性交
之意思，有理由矛盾之違法。(三)原判決認被告等與甲女均係智能
障礙之人，有可能須他人協助方得為性交。但性交係性器與性器
之接觸，被告等若不知如何進行，理應協助將被告等之性器進入
甲女之性器，何須壓住甲女之手？原判決之判斷，顯然違反經驗
法則。何況，若甲女認為須壓住其手始得為性交，足見甲女不知
性交之意思；原判決謂甲女知悉性交之意，亦有證據矛盾之違法
等語。
惟查：犯罪事實之認定，應憑證據，如未能發現相當證據或證據
不足以證明被告犯罪時，自不能以推測或擬制之方法，以為裁判
之基礎。而證據之取捨與證據之證明力如何，均屬事實審法院得
自由裁量、判斷之職權；茍其此項裁量、判斷，並不悖乎通常一
般人日常生活經驗之定則或論理法則，又於判決內論敘其何以作
此判斷之心證理由者，即不得任意指摘其為違法而據為提起第三
審上訴之合法理由。原判決對於公訴意旨指訴：被告等共同自九
十二年三月二十四日凌晨起至同年四月四日止，在台北市○○區
○○街乙○○住處，由甲○○按住甲女之雙手，而由乙○○與甲
女性交，再換由乙○○按住甲女之手，阻止甲女之抵抗，由甲○
○與甲女性交之方式，連續多次違背甲女之意願，與甲女性交得
逞（即原判決理由欄壹之一）部分，已依憑被告等之供述及證人
甲女、王秀宜（社工員）之證詞暨台北市立中興醫院（已改為台
北市立聯合醫院中興院區）診斷證明書等各項證據資料，說明認
定被告等並未對甲女施以強暴、脅迫、恐嚇、催眠術或其他違反
甲女意願之方法而為性交之理由（見原判決理由欄貳之四(一)）。
另對於乙○○被訴與李○○共同於九十二年三月二十八日，在台
北市○○區○○街李○○原住處，由李○○向甲女訛稱將以金錢
為性交之對價，並拉住甲女之手走向臥室，乙○○則在甲女後方
推甲女向前走動，勸誘甲女，利用甲女身心障礙不知拒絕而任由
李○○對甲女性交得逞（即原判決理由欄壹之二後段）部分，依
憑被告等及李○○之供述暨證人甲女之證詞，說明如何認定甲女
係與李○○為性交易，並非因身心障礙不知抗拒而與李○○為性
交之理由（見原判決理由欄貳之四(二)）。原判決已就卷內各項證
據逐一剖析、審酌，說明如何無從獲得被告等有罪心證之理由，
經核俱與卷內資料相符。原判決採證認事並無違反經驗法則、論
理法則，亦無違背證據法則、判決理由不備、理由矛盾、不適用
法則或適用法則不當之違誤。且依卷內甲女歷次供述筆錄內容所
載，甲女於警詢時，對於其與被告等及李○○間之性交過程（包
括有無戴保險套、是否體外射精等）陳述甚詳（見偵查卷第一五
至一七、一九、一二０頁）；偵查中復陳稱：「（問：妳以前有
跟人做愛過？）有，國二時有跟男友，那是在九十年的時候。（
問：四月四日到李家，是一起發生性行為或分開發生？）當天甲
○○要求我跟李○○做，但是我不願意，李○○要求一定要有人
跟他做，因此甲○○就讓李○○插肛門，我與乙○○發生性行為
，我們都在李○○的床上」等語（見偵查卷第一五九、一六０至
一六一頁）。原判決憑以認定甲女與被告等及李○○為性交之際
，並非不知性交之意涵，難謂有與卷內證據資料矛盾之違誤。檢
察官上訴意旨所指各節，並未依據卷內訴訟資料，具體指出有何
足資證明被告等有各該犯罪之積極證據原審未予調查審酌，僅就
原審調查證據及對於證據證明力判斷等職權之適法行使，任意指
摘，核與法律規定得為第三審上訴理由之違法情形，不相適合。
應認檢察官對原判決關於被告等部分之上訴為違背法律上之程式
，予以駁回。
據上論結，應依刑事訴訟法第三百九十五條前段，判決如主文。
中    華    民    國  九十九  年    六    月    三    日
                      最高法院刑事第七庭
                          審判長法官  林  永  茂
                                法官  蘇  振  堂
                                法官  蕭  仰  歸
                                法官  林  立  華
                                法官  許  錦  印
本件正本證明與原本無異
                                      書  記  官
中    華    民    國  九十九  年    六    月    七    日
                                                      v

司法院資訊處製作；財團法人民間司法改革基金會備份。
